【裁判字號】    90,簡上,43
【裁判日期】    900403
【裁判案由】    違反國家安全法
【裁判全文】
臺灣雲林地方法院刑事判決                            九十年度簡上字第四三號
    上 訴 人即
    被      告  丁○○
                丙○○
                乙○○
                甲○○
右列被告等因違反國家安全法案件，不服本院北港簡易庭中華民國九十年四月三日，
九十年度港簡字第四二號刑事簡易判決（檢察官聲請簡易判決處刑：九十年偵字第七
二五號），提起上訴，本院判決如左：
    主  文
原判決撤銷。
丁○○、丙○○、乙○○、甲○○均無罪。
    理  由
一、檢察官聲請簡易判決處刑書意旨略以：被告丁○○、丙○○、乙○○、甲○○於
    民國九十年二月七日上午七時三十分至八時三十分，無正當理由逃避海岸巡防機
    關依職權實施檢查，駕駛三艘無籍船筏出海從事海釣活動，因而認被告四人均涉
    犯國家安全法第六條第二項之罪嫌。
二、按犯罪事實應依證據認定之，無證據不得推定其犯罪事實，刑事訴訟法第一百五
    十四條定有明文。又國家安全法第六條第二項罪名之成立，須無正當理由拒絕或
    逃避依國家安全法第四條規定所實施之檢查，而國家安全法第四條則規定：警察
    或海岸巡防機關於必要時，對左列人員、物品及運輸工具，得依其職權實施檢查
    ：一、入出境之旅客及其所攜帶之物件；二、入出境之船舶、航空器或其他運輸
    工具；三、航行境內之船筏、航空器及其客貨；四、前二款運輸工具之船員、機
    員、漁民或其他從業人員及其所攜帶之物件。從而上開罪名之成立，是以海岸巡
    防機關對上開人員、物件、交通運輸工具等有檢查之意圖或動作為其前提事實，
    該項事實若不存在，自無所謂拒絕或逃避檢查之構成要件行為，即難以該罪相繩
    。本件公訴人認被告等人涉有上開罪嫌，無非以被告等人之自白及卷附之照片為
    其依據。然訊據被告四人坦承案發時間有出海釣魚，惟均堅詞否認有上開犯行，
    被告丁○○辯稱：出海釣魚時有讓警察看身分證並登記，出海前警察也有檢查我
    們的漁船，我們是在離港檢所約二百公尺的海上釣魚，警察並目視拍照，因為船
    有編號，所以我以為可以出海，這次是警察不讓我們出海海釣等語，被告丙○○
    、乙○○均辯稱：當天是我們二人一同出海，出海時警察並無阻擋我們，也沒看
    見我們出海，我們也沒申請出海，但回來後警察有檢查，我們也有讓他檢查等語
    ，被告甲○○辯稱：我出海前有對海防人員說只在他們前面釣魚，出海前他們有
    要求檢查，我有拿駕照給海防人員登記等語。經查：（一）證人尤學聖即查獲巡
    防隊員到庭證稱：當時是安檢人員回報有三艘船出海未報關，我與尤明星下去蒐
    證等語，證人尤明星則證稱：被告四人的船係無籍膠筏，所以不能報關，報關程
    序須向安檢站申報；當時我們是禁止他們出海；（查獲當天有無發生被告拒絕檢
    查之情事）因船隻並無設籍，依規定不能出海，所以我們也沒有檢查的動作，我
    們是不讓他們出海；被告是有拿（證件）給我們登記，但那是在我們阻擋他們出
    海後，被告仍堅持出海，才拿證件給我們登記各等語，均可見當時情況是巡防機
    關認被告船筏不能報關出海，始禁止被告等人駕船出海，並非有何涉及國家安全
    之必要，而為發動檢查被告身體、物件、船筏之職權，始禁止被告出海。此觀被
    告丁○○、甲○○於警訊中均供稱：安檢站人員有說不可以出海等語，被告丙○○、乙○○於警訊中供稱：當時沒有人告知不可違法出海等語，均可明巡防機關
    當時只是單純禁止被告出海，並沒有在被告出海前，有實施檢查之狀況發生。
    （二）被告四人於偵查中均辯稱只是在岸邊釣魚娛樂而已等語，於警訊中則辯稱
    不服取締等語，均可見其真意均不認為自己犯罪，尚難僅以其等在偵查中最末供
    稱：「我們以後不會再犯了」等語，即認上開自白與事實真實性、被告真意性無
    違，而得為採證之依據。（三）海岸巡防機關既然沒有檢查之意圖與舉動，被告
    四人自無拒絕或逃避巡防機關實施檢查可言，禁止被告出海，與檢查被告身體、
    物件、交通工具，當屬二事，不能混為一談。被告出海釣魚行為若屬違背其他禁
    止規定，應依其他法令規範，國家安全法之上開規定，立法意旨並非在禁止被告
    出海釣魚，從而被告之行為，並不該當與國家安全法上開規定之構成要件，甚為
    明顯。
三、原審判決引用檢察官聲請簡易判決處刑書之記載，認為被告四人犯罪事證明確，
    各判處被告罰金新台幣九千元，如易服勞役，均以新台幣九百元折算一日，經本
    院合議庭審視上開證據結果，認為被告之行為不能以國家安全法第六條第二項之
    規定相繩，亦查無其他積極證據可認被告涉有檢察官所指之犯行，不能證明被告
    有罪，自應為被告無罪之諭知，是被告等人上訴指原判決有違誤，為有理由，自
    應由本院合議庭撤銷原判決，並為被告無罪之諭知。
據上論斷，應依刑事訴訟法第四百五十五條之一第三項、第三百六十九條第一項前段
、第三百六十四條、第三百零一條第一項，判決如主文。
中      華      民      國      九十      年      六      月    十四    日
                                        臺灣雲林地方法院刑事第一庭
                                            審判長法官  康樹正
                                            法      官  廖國勝
                                            法      官  侯廷昌
右正本證明與原本無異。
不得上訴。
                                            書  記  官  李清龍
中      華      民      國      九十      年      六      月    十四    日


司法院資訊處製作；財團法人民間司法改革基金會備份。
